臺灣高雄地方法院交通事件裁定　　 99年度交聲更一字第120號
原處分機關　高雄市政府交通局
異　議　人　羅林金鉗
即受處分人
上列受處分人因聲明異議案件，對於高雄市政府交通局99年4 月
2 日所為之處分（原處分：高市交裁字第裁32-N00000000號），
聲明異議，受處分人不服本院99年8 月18日所為99年度交聲字第
1174號裁定，提起抗告，經臺灣高等法院高雄分院以99年度交抗
字第403 號裁定撤銷原裁定發回更審，本院更為裁定如下：
    主  文
原處分撤銷。
羅林金鉗不罰。
    理  由
一、原處分意旨略以：異議人即受處分人羅林金鉗之子羅富宇於
    民國99年1 月31日零時20分許，駕駛車牌號碼5K-9335 號自
    用小客車（下稱系爭車輛），行經高雄縣岡山鎮○○路14號
    前，因電系設備屬可變更設備，變更不申請臨時檢驗而行駛
    ，為警製單舉發，嗣由原處分機關依道路交通管理處罰條例
    第18條第1 項之規定裁處罰鍰新臺幣（下同）3,600 元等語
    。
二、異議意旨略以：系爭車輛業經高雄市監理單位複查檢驗結果
    為可變更，故不須向公路監理機關登記，且符合檢驗規定，
    員警舉發顯有錯誤，依法聲明異議，請求撤銷原處分云云。
三、按法院受理交通事件，準用刑事訴訟法之規定，其處理辦法
    ，由司法院會同行政院定之；道路交通管理處罰條例第89條
    定有明文。而聲明異議案件之處理，除準用刑事訴訟法有關
    規定外，依道路交通案件處理辦法之規定處理之，道路交通
    案件處理辦法第4 條第1 項亦定有明文；另上開條例給予當
    事人申辯及提出證據之機會，符合正當法律程序，與憲法第
    16條保障人民訴訟權之意旨並無抵觸（司法院大法官會議第
    418 號解釋意旨參照）。次按犯罪事實應依證據認定之，無
    證據不得認定犯罪事實；又不能證明被告犯罪者，應諭知無
    罪之判決，刑事訴訟法第154 條第2 項、第301 條第1 項分
    別定有明文。另認定不利於被告之事實，須依積極證據，苟
    積極證據不足為不利於被告事實之認定時，即應為有利於被
    告之認定，更不必有何有利之證據；犯罪事實之認定，應憑
    真實之證據，倘證據是否真實尚欠明確，自難以擬制推測之
    方式，為其判斷之基礎；刑事訴訟上證明之資料，無論為直
    接或間接證據，均須達於通常一般之人均不致有所懷疑，而
    得確信其為真實之程度，始得據為有罪之認定，若其關於被
    告是否犯罪之證明未能達此程度，而有合理懷疑之存在，致
    使無從形成有罪之確信，根據「罪證有疑，利於被告」之證
    據法則，即不得遽為不利被告之認定（最高法院30年上字第
    816 號、53年台上字第656 號、76年台上字第4986號判例參
    照）
四、再按「汽車車身、引擎、底盤、電系等重要設備變更或調換
    ，或因交通事故遭受重大損壞修復後，不申請公路主管機關
    施行臨時檢驗而行駛者，處汽車所有人新臺幣2400元以上96
    00元以下罰鍰，並責令其檢驗」，道路交通管理處罰條例第
    18條第1 項定有明文。又道路交通安全規則附件15第4 點規
    定：「本項設備變更得不經公路監理機關辦理變更登記，但
    變更（或改裝、加裝）後應符合下列規定，並列為檢驗項目
    ：電系，指氣體放電式頭燈」。依上開法文規定，受道路交
    通安全規則所規範之「電系」設備，係指與氣體放電式頭燈
    相關之車體設備為限，核先敘明。
五、經查，羅富宇固不否認伊於99年1 月31日零時20分許，駕駛
    異議人所有之車牌號碼5K-9335 號一般自用小客車，行經高
    雄市楠梓區右昌與忠義二巷49號前乙情，惟矢口否認有何變
    更汽車電系設備而不申請機關臨時檢驗而行駛之犯行，辯稱
    ：系爭車輛業經高雄市監理單位複查檢驗結果為可變更，不
    需向監理機關登記，且符合檢驗規定等語。經查：
  (一)羅富宇於99年1 月31日零時20分許，駕駛車牌號碼5K-9335
    號自用小客車，行經高雄市楠梓區右昌與忠義二巷49號前，
    經警攔查、並以「因汽車電系等重要設備變更不申請公路主
    管機關施行臨時檢驗而行駛」為由開單舉發乙情，有高雄縣
    政府警察局高警交字第N00000000 號舉發違反道路交通管理
    事件通知單、高雄縣政府警察局岡山分局99年3 月8 日高縣
    岡警交字第0990002761號函、現場照片在卷可稽（見99年度
    交聲字第1174號卷< 下稱院一卷> 第18頁、第20頁、第27頁
    ）。而證人即現場處理員警林金桂亦證稱：本案舉發羅富宇
    沒有依照規定於變更電系設備申請臨時檢驗而行駛中所指之
    「電系設備」係指系爭車輛引擎左前方部分，像空氣濾清器
    那裡，並不包含反光條部分等語（見99年度交抗字第403 號
    卷< 下稱院二卷> 第32頁），並證稱：伊當時有問羅富宇哪
    裡有改，羅富宇只說香菇頭（即空氣濾清器）有改等語（見
    院二卷第33頁）；是證人林金桂係以空氣濾清器為電系之一
    部分，方認羅富宇於空氣濾清器之改裝後未申請臨時檢驗而
    行駛，應該當上開道路交通管理處罰條例第18條第1 項定故
    予以舉發，核先敘明。
  (二)惟查，「空氣濾清器（俗稱香菇頭）」為汽車零件之一種，
    該設備或為機械、渦輪增壓系統、氮氣導入裝置不可獲缺之
    零件，惟若僅將空氣濾清器更換規格，應不得推論其有裝設
    機械、渦輪增壓系統、氮氣導入裝置等設備之違規事實，故
    僅將空氣濾清器更換規格，尚難謂違反道路交通管理處罰條
    例第18條規定乙節，有內政部警政署96年4 月3 日警署交字
    第0960055667號函附卷可參（見99年度交聲更一字第102 號
    < 下稱院三卷> 第12頁）；又改裝「空氣濾清器（即俗稱香
    菇頭）」無違反道路交通規則相關規定乙情，另有交通部公
    路總局台北監理所95年11月2 日北監自字第0951003763號函
    、高雄市監理處99年1 月15日高市監一字第099001264 號函
    附卷可稽（見院三卷第13頁、第20頁）；另證人即高雄市監
    理處檢驗員郭力中經本院電詢時亦證稱：電系設備包含HID
    頭燈、逆流省油器、穩壓器等，但不包含空氣濾清器等語，
    有本院辦理刑事案件電話紀錄查詢表在卷可參（見院三卷第
    11 頁 ）；是空氣濾清器（即俗稱香菇頭）非電系設備，應
    堪認定。職是，員警以羅富宇變更空氣濾清器為由而認其已
    變更電系設備云云，實屬誤解。
  (三)再查，系爭車輛之舉發項目為道路交通安全規則第23條及附
    件15規定可變更項目，不須向公路監理機關登記，且符合檢
    驗規定乙情，有高雄市政府交通局交通事件裁決中心查詢違
    規車輛責令檢驗紀錄表附卷可參（見院一卷第33頁）；而證
    人即製作該檢驗紀錄表之檢驗員陳文曜雖曾證稱：系爭車輛
    在警察開單舉發後、至監理處進行檢驗前已將電系改裝部分
    拆除云云（見院一卷第35頁），然證人陳文曜又證稱：系爭
    車輛於檢驗時已無電系設備改裝之問題，然該系爭車輛於警
    方製單舉發時是否有改裝電系設備，伊不知悉等語（見院三
    卷第7 頁），是系爭車輛經檢驗後既已符合檢驗規定，復查
    無任何其他積極證據，足認異議人經警製單舉發時確有前揭
    違規行為，則依上開實務見解，自難遽憑警察機關員警逕行
    開立之舉發違反道路交通管理事件通知單及主管機關違反道
    路交通管理事件裁決書，即認異議人有變更電系設備未為臨
    時檢查而行駛之情。原處分機關遽予裁罰，難謂允當，異議
    人提出本件異議，為有理由，應由本院將原處分撤銷，改諭
    知異議人不罰，以資適法。
六、據上論斷，依道路交通事件處理辦法第19條前段，裁定如主
    文。
中    華    民    國    100    年    3    月    14    日
                  交通法庭    法  官  陳航代
以上正本證明與原本無異。
如不服本裁定，應於收受送達後5 日內向本院提出抗告狀。
中    華    民    國   100    年    3     月    15    日
                              書記官  林慧君